# 请教陈版主

提问人：coolsha 时间：2010-03-08 11:31:31
旧准则下，外商投资企业收到政府返还的固定资产投资补贴，应该如何帐务处理？是计入资本公积吗(但是该补贴并没有规定专项用途)？还是计入补贴收入呢？

回答人：chenyiwei
回复 楼主 coolsha 的帖子旧准则下，企业收到与长期资产购建相关的政府补贴，一般计入资本公积处理。

提问人：xiehuiwei18 时间：2010-05-17 10:12:24
一外资企业分配外方股东利润以人民币支付，但未购汇支付至国外，而是按股东要求支付人民币至外方股东的另一子公司。 请问陈版主，外汇年检审核时，该外资企业是否违规？外汇收支情况表如何填列？谢谢。

回答人：chenyiwei
回复 楼主 xiehuiwei18 的帖子如果是已经获得商务主管部门和外汇局的批准，以一个外商投资企业的人民币利润增加另一外商投资企业的注册资本，即利润再投资的，则应当是合规的，外汇收支情况表也比较好处理：分配利润的外商投资企业的“非外汇形式资产——人民币”和“应付外汇股利”同步减少；接受投资的外商投资企业的“非外汇形式资产——人民币”和“实收境外资本”同步增加。 如果没有经过批准，直接以人民币支付到同一投资方的另一外商投资企业，则实质上规避了外商投资企业利润汇出和境外投入资本（或境外借款）并结汇为人民币的两道外汇管理手续，是存在违规问题的，但这种违规问题比较隐蔽，一般难以发现，只有到接受划款的那个企业需要把款项汇出时才会暴露。严格来说，分配利润的一方应作为“错误与遗漏”在“其他资产”项目中反映，并考虑是否属于《外汇收支情况表的编制与审核》一书中所指出的需要在强调事项段中说明的 15 种违规行为。

提问人：CPA 木子 时间：2010-09-16 15:39:29
1 、所得税准则中规定：非同一控制下企业合并产生的应纳税暂时性差异或可抵扣暂时性差异，在确认递延所得税负债或递延所得税资产的同时，相关的递延所得税费用（或收益），通常应调整企业合并中所确认的商誉。这里的商誉是不是包含了负商誉？即购买成本小于被购买单位可辨认净资产的公允价值份额情况。 2 、权益法核算对联营企业长期股权投资，因为联营企业发生亏损，如果公司管理层准备长期持有不需要确认递延所得税；如果准备处置，则需要确认递延所得税，这样处理对吗？ 谢谢

回答人：chenyiwei
1 、包含负商誉。 2 、递延所得税资产的确认首先要满足一般条件，即在可预见的未来很可能转回暂时性差异，以及预计差异转回时有足够的应纳税所得额。在此基础上，还应关注税法的规定，即该项损失是否为投资处置时税法上可获准税前扣除的损失。企业应当对照相应的税务规定，考虑能否在未来实际处置造成税务损失时提供出税前扣除财产损失所需的证据。

提问人：CPA 木子 时间：2010-09-27 10:36:46
《企业会计准则－收入》第十八条：使用费收入金额，按照有关合同或协议约定的收费时间和方法计算确定。 解释 1 号第三条：出租人提供免租期的，承租人应将租金总额在不扣除免租期的整个租赁期内，按直线法或其他合理的方法进行分摊，免租期内应当确认租金费用； 请问：上述两项规定是否相互矛盾？

回答人：chenyiwei
赞同上述各网友意见，两者之间不存在矛盾。

回答人：chenyiwei
回复 报纸 CPA木子 的帖子对于“按照合同或者协议约定的收费时间和方法来确认收入”，不能理解为收付实现制的概念，还是应当按照权责发生制的理念理解。即租赁收入作为让渡资产使用权收入的一种类型，应当在不可撤销租赁期内确认。虽然合同约定有免租期，但因为租赁合同是出租、承租双方（通常不存在关联方关系）按照市场公允交易条款签订的，某段时间免租期内损失的租金应当可以从其他租赁期内应收取的租金弥补回来，从而就整个不可撤销租赁期来看仍然是符合市场公允交易条件的，并且其租金的回收也有一定的保障，因而仍然符合在免租期内确认收入的条件。

回答人：chenyiwei
回复 7 楼 CPA木子 的帖子此问题已讨论过多次，目前认为：此处的“改制”仅指由非公司制的国有、集体企业根据财企[2002]313号、财企[2005]12号等相关规定改建为由《公司法》规范的有限责任公司和股份有限公司。其他情况不能按评估值进行帐务调整。

回答人：chenyiwei
回复 9 楼 CPA木子 的帖子是否调帐与是否引入新股东无关。关键是：是否由非公司制企业（全民、集体）改制为有限责任公司或股份有限公司。 公司组织形式变化，不应按评估值调帐。

提问人：CPA 木子 时间：2010-10-12 10:41:13
问题7.上市公司大股东将其持有的其他公司的股份按照合同约定价格（低于市价）转让给上市公司的高级管理人员，上市公司如何进行会计处理？ 　　解答：该项行为的实质是股权激励，应该按照股份支付的相关要求进行会计处理。根据《企业会计准则第 11 号一一股份支付》及应用指南，对于权益结算的涉及职工的股份支付，应当按照授予日权益工具的公允价值记入成本费用和资本公积，不确认其后续公允价值变动。
请问此处的资本公积是否可以看着大股东对上市公司的捐赠，与股权支付核算中的资本公积有所区别？

回答人：chenyiwei
证监会的这个答复严格来说是有问题的。对本会计主体（上市公司）而言，并不是使用本会计主体的权益工具，或者与本会计主体同属一个企业集团的其他企业的权益工具进行结算，因此不属于股份支付。 这种情况应当理解为大股东为上市公司承担了职工薪酬费用，以这种方式对上市公司追加资本性投入，上市公司应当借记管理费用，贷记资本公积（股本溢价）处理。

回答人：chenyiwei
回复 jxq425 的帖子
证监会的这个问答的事实背景是“上市公司大股东将其持有的其他公司的股份按照合同约定价格（低于市价）转让给上市公司的高级管理人员”，即上市公司A的大股东将其持有的另一公司B的股权转让给A的高管。在这种情况下，如果A和B是属于同一集团的，则按照解释 4 号第七条规定，应作股份支付处理；但如果A和B不属于同一集团，则按照常规的母公司为子公司代付费用的方式处理，不属于股份支付。
对于控股股东个别报表层面，应作如下账务处理： 借：银行存款（转让对价款） 借：长期股权投资——A（所转让的B公司股份的公允价值－实际转让价款，即代子公司A承担的职工薪酬费用） 贷：长期股权投资——B（或金融资产）（所转让的B公司股份的原帐面价值） 贷：投资收益 （所转让的B公司股份的公允价值－账面价值，即处置收益）
对于A公司的个别报表层面而言，应作如下账务处理（假设无授予条件或者可行权条件，一次授予，且不属于股份支付）： 借：管理费用 贷：资本公积（所转让的B公司股份的公允价值－实际转让价款，即母公司代A公司承担的职工薪酬费用）
对于权益性交易，直接调整权益的是被投资方。投资方对应的处理是调整长期股权投资，不是调整投资方自身的权益，因为不是投资方与其自己的股东之间发生权益性交易。投资方对于这部分所转移的利益并未放弃请求权，所以作为捐赠借记营业外支出也是不合适的。

提问人：hjz001 时间：2012-11-22 15:21:10
回复 jxq425 的帖子
个人理解:上市公司大股东会计处理:借:长投(对上市公司的投资) 贷:长投(对其他子公司的投资);
合并报表是:抵消上市公司确认的资本公积和大股东确认的对上市公司的投资

回答人：chenyiwei
基本上可以这样理解，原理与集团内部交易的抵销相类似。

提问人：CPA 木子 时间：2010-10-13 10:54:23
五、问：上市公司在清欠过程中，控股股东通过放弃持有的对上市公司的股权抵偿其对上市公司的债务，上市公司作为减资的，会计上应当如何处理？ 　　答：上市公司及其控股股东应分别进行以下处理： 　　（一）上市公司取得控股股东用于抵偿债务的股权按照法定程序减资的，在办理有关的减资手续后，应当按照减资比例减少股本，所清偿应收债权的账面价值与减少的股本之间的差额，相应调整资本公积（股本溢价），资本公积（股本溢价）的余额不足冲减的，应当冲减留存收益。 　　（二）控股股东以持有的对上市公司的股权抵偿其对上市公司债务，应冲减的抵债股权的账面价值与偿付的应付债务账面价值之间的差额调整资本公积（资本溢价或股本溢价）
上述文件中控股股东的会计处理，处理了对子公司长期投资，相应损益不知为何计入资本公积（资本溢价或股本溢价）？是不是交易价格不具有公允性？

回答人：chenyiwei
回复 楼主 CPA木子 的帖子在引入了权益性交易的概念之后，有必要重新考虑这一问题。 对控股股东而言，该交易并非与其自己的股东进行的权益性交易，因此不应当调整控股股东的资本公积。如果交易作价是公允的（即：在客观评估债务本身公允价值的基础上，根据减资时的每股公允价值确定所减少的股份数），则相应的交易差额，在控股股东自身报表中应可作为投资处置损益计入损益处理。如果涉及作价不公允部分的，则应当作为控股股东对上市公司的资本性投入，控股股东帐面上仍然计入对上市公司的长期股权投资。

回答人：chenyiwei
回复 藤椅 waterdrop 的帖子这种情况下的模拟权益法再合并反而会造成麻烦。如果直接以成本法核算结果来合并，不做模拟权益法，则抵销分录如下： 长期股权投资＝ 80 － 20 ＝ 60 母公司个别报表层面确认投资收益 100 。 抵销分录： 借：股本（子公司） 80贷：长期股权投资 60 贷：少数股东权益 20
借：少数股东本期收益 40 （＝200*20%） 贷：少数股东权益 40
借：少数股东权益 15 贷：资本公积 15
借：投资收益 100 贷：留存收益（子公司视同利润分配） 100 。

提问人：wulinjie64 时间：2010-10-26 09:21:21
陈版主，求进出口企业审计的相关资料！谢谢！

回答人：chenyiwei
你可以在ishare里面搜索一下，应有很多。另外本版面和CPA之声版面也有不少。

提问人：zhu731228 时间：2010-12-29 08:26:48
停产企业如何出具审计报告，外商投资企业已经连续几年停产，但是就是不注销公司，仍然挂着，我们的审计报告要怎么出具才好呢？报表附注该怎样披露呢？谢谢！

回答人：chenyiwei
首要问题应当是考虑编制基础使用持续经营假设是否合理。如果已经连续几年停产，但出于原先减免税优惠需要返还的顾虑而不注销公司，但在可预见的未来没有恢复经营计划的，似乎不应使用持续经营基础编制报表。你可以先在论坛上搜一下非持续经营基础的附注披露格式。如果持续经营假设已经不合理但公司坚持以持续经营假设编制报表的，应出具否定意见。